臺灣臺中地方法院刑事判決
111年度訴字第1905號
公  訴  人  臺灣臺中地方檢察署檢察官
被      告  黃清欣



上列被告因違反毒品危害防制條例案件，經檢察官提起公訴（11
1年度毒偵字第887號），被告於準備程序中就被訴事實為有罪之
陳述，經告知簡式審判程序之旨，並聽取當事人之意見後，經本
院合議庭裁定由受命法官獨任進行簡式審判程序，判決如下：
    主  文
黃清欣施用第一級毒品，處有期徒刑拾月。扣案如附表所示之物
均沒收銷燬。
    事  實
一、黃清欣基於施用第一級毒品海洛因之犯意，於民國111年2月
    11日13時許，在臺中市○○區○○○街00號住處附近山區，以將
    第一級毒品海洛因摻入香菸點燃後吸食方式，施用第一級毒
    品海洛因1次。嗣於同日15時50分許，在臺中市○○區○○路000
    號前，因神色緊張且形跡可疑為警攔查，經警發覺其全身一
    直發抖，並當場扣得如附表所示之物，復經警得黃清欣同意
    後對其採尿送驗，驗尿結果呈可待因、嗎啡陽性反應，始悉
    上情。
二、案經臺中市政府警察局太平分局（下稱太平分局）報告臺灣
    臺中地方檢察署（下稱臺中地檢署）檢察官偵查起訴。
    理  由
壹、程序方面
一、本案被告黃清欣前因施用毒品案件，經本院以110年度毒聲
    字第204號裁定送觀察、勒戒，因認有繼續施用毒品之傾向
    ，再經本院以110年度毒聲字第753號裁定送強制戒治，經臺
    灣高等法院臺中分院以110年度毒抗字第767號抗告駁回確定
    ，於110年12月8日執行完畢，經臺中地檢署檢察官以110年
    戒毒偵字第220號為不起訴處分確定，有臺灣高等法院被告
    前案紀錄表在卷可稽（本院卷第30至32頁）。是被告於經觀
    察、勒戒及強制戒治執行完畢後之3年內，再犯本案施用毒
    品之罪，依毒品危害防制條例20條第3項、第23條第2項規定
    ，即應由檢察官依法追訴。本院就被告施用第一級毒品犯行
    予以實體審究，程序上洵無不合，先予敘明。
二、按被告所犯係死刑、無期徒刑、最輕本刑為3年以上有期徒
    刑以外之罪，其於準備程序中就被訴事實為有罪之陳述，經
    法官告知簡式審判程序之旨，並聽取當事人之意見後，本院
    認無不得或不宜改依簡式審判程序進行之處，爰依刑事訴訟
    法第273條之1第1項、第284條之1，裁定由受命法官獨任進
    行簡式審判程序。
貳、實體方面
一、前揭犯罪事實，業據被告於警詢、偵訊、本院準備程序及審
    理時均坦承不諱（警卷第3至7頁，偵卷第61至62頁，本院卷
    第69、75、78頁），並有如附表所示之物扣案可佐。此外，
    復有太平分局搜索扣押筆錄、扣押物品目錄表、自願受搜索
    同意書、毒品初步鑑驗報告單、現場暨扣案物照片、勘查採
    證同意書、太平分局委託鑑驗尿液代號與真實姓名對照表、
    車輛詳細資料報表、欣生生物科技股份有限公司111年3月2
    日報告編號00000000號濫用藥物尿液檢驗報告、扣押物品照
    片、法務部調查局濫用藥物實驗室111年5月13日調科壹字第
    11123009100號鑑定書（下稱鑑定書）、員警職務報告等件
    在卷可稽（警卷第13至29、33頁，核交卷第15、23至26頁，
    偵卷第53頁，本院卷第61頁）。又扣案如附表所示之物，經
    送法務部調查局濫用藥物實驗室檢驗，確為第一級毒品海洛
    因無訛，有前引鑑定書在卷可證（核交卷第25頁），足認被
    告前揭任意性自白與事實相符，堪以採信。本案事證明確，
    被告上開犯行堪以認定，應予依法論科。
二、論罪科刑
　㈠核被告所為，係犯毒品危害防制條例第10條第1項施用第一級
    毒品罪。被告施用前、後持有第一級毒品之低度行為，為其
    後施用之高度行為所吸收，不另論罪。
　㈡按被告構成累犯之事實及應加重其刑之事項，均應由檢察官
    主張並具體指出證明之方法後，經法院踐行調查、辯論程序
    ，方得作為論以累犯及是否加重其刑之裁判基礎（最高法院
    110年度台上字第5660號判決意旨參照）。經查，被告前因
    違反毒品危害防制條例案件，經本院以106年度訴字第1891
    號判決分別判處有期徒刑10月、6月確定，該2罪復經本院以
    106年度聲字第5412號裁定應執行有期徒刑1年2月確定，與
    另案接續執行，於108年9月4日假釋出監，至108年12月31日
    假釋期滿未經撤銷，以已執行完畢論等情，業據檢察官於起
    訴書指明，並有臺灣高等法院被告前案紀錄表在卷可參（本
    院卷第27至29頁），且本院審理時業就被告上開前案紀錄表
    進行調查，被告表示無意見等語（本院卷第78頁）；參以公
    訴意旨具體指出：被告所犯前案與本案所犯施用第一級毒品
    罪間，犯罪類型、罪質、手段及法益侵害結果均相似，毒品
    種類相同，被告因前案入監執行，已然接受較嚴格之矯正處
    遇，並因此與毒品隔絕相當期間，猶未認知毒品之違法性及
    危害性，於前案執行完畢後約2年即再為本案犯行，足認其
    仍欠缺對法律規範之尊重，對刑罰之感應力不足，請加重其
    刑等語，堪認公訴意旨已就被告本案所犯構成累犯之事實有
    所主張，並盡實質舉證責任。從而，本院依司法院釋字第77
    5號解釋意旨，審酌被告於有期徒刑執行完畢後5年內，故意
    再犯本案有期徒刑以上之施用第一級毒品罪，且前案與本案
    罪質相同，並均為故意犯罪，顯見被告不知記取教訓，對刑
    罰之反應力薄弱，認適用刑法第47條第1項累犯加重之規定
    並無罪刑不相當之情事，爰依刑法第47條第1項規定，加重
    其刑（另依前引最高法院110年度台上字第5660號判決意旨
    ，基於精簡裁判之要求，即使法院論以累犯，無論有無加重
    其刑，判決主文均無庸為累犯之諭知）。
　㈢按刑法第62條規定，對於未發覺之罪自首而受裁判者，減輕
    其刑，此所謂「發覺」，並非以有偵查犯罪權責之機關或人
    員確知其人犯罪無誤為必要；如有確切之根據因而對犯人發
    生合理之懷疑，即足當之（最高法院100年台上字第3607號
    判決意旨參照）。經查，本案查獲經過係因員警於111年2月
    11日15時50分許執行守望勤務時，在臺中市○○區○○路000號
    前，因被告神色緊張且形跡可疑將其攔查，被告為毒品治安
    顧慮人口，且經警發覺其接受盤查時全身一直發抖，復經警
    詢問其是否因仍有在吸食毒品才會發抖，被告始表示於附近
    山區施用海洛因完畢，惟吸食器具及毒品均已丟棄、身上無
    任何毒品，嗣經被告將錢包翻出予警方查看，經警當場扣得
    如附表所示之物等情，有員警職務報告在卷可證（本院卷第
    57頁），足見被告經警攔查後並未於第一時間即主動向員警
    承認其有本案施用海洛因犯行，係經員警發覺被告接受盤查
    時全身一直發抖，依員警辦案經驗參以被告有施用毒品前案
    紀錄，客觀上對於被告有施用毒品嫌疑產生合理懷疑後，被
    告始坦承有施用毒品犯行，並將身上毒品交出，衡諸上開最
    高法院判決意旨，核與刑法第62條自首規定不符，是無從依
    該條規定予以減刑，附此敘明。
　㈣被告雖於偵查中供稱毒品來源為綽號「阿華」之人，惟並未
    提供「阿華」之真實姓名、年籍資料及連絡方式供警方調查
    ，本案並無因被告供出毒品來源，因而查獲其他正犯或共犯
    等情，有前引員警職務報告在卷可佐（本院卷第57頁），故
    本案自無毒品危害防制條例第17條第1項規定之適用，併此
    說明。
　㈤爰審酌被告無視於國家對於杜絕毒品犯罪之禁令，施用足以
    導致精神障礙及生命危險之成癮性毒品，足見其法治觀念薄
    弱，所為實不足取；惟念其犯後尚能坦承犯行，且施用毒品
    之犯行，在本質上乃屬戕害自身身心健康之行為，並參諸施
    用毒品者均有相當程度之成癮性及心理依賴，其犯罪心態與
    一般刑事犯罪之本質並不相同，應側重以適當之醫學治療及
    心理矯治處遇為宜，暨考量被告前有多次違反毒品危害防制
    條例案件之前科紀錄（見卷附臺灣高等法院被告前案紀錄表
    ，前述構成累犯部分不予重複評價），兼衡被告於本院審理
    時自述之智識程度、就業情形、家庭經濟及生活狀況（本院
    卷第78頁）等一切情狀，量處如主文所示之刑，以資懲儆。
三、被告於本院準備程序中供稱：海洛因3包是施用剩下的等語
    （本院卷第69頁），而扣案如附表所示之物，確為第一級毒
    品海洛因無訛，已如前述，除因鑑定用罄而不復存在之部分
    外，自均應依毒品危害防制條例第18條第1項前段規定，宣
    告沒收銷燬。又包裝上開海洛因之包裝袋3只，因均與海洛
    因難以析離，且無析離之實益與必要，應視同為查獲之海洛
    因，一併諭知沒收銷燬。
據上論斷，應依刑事訴訟法第273條之1第1項、第299條第1項前
段，判決如主文。
本案經檢察官陳信郎提起公訴，檢察官張子凡到庭執行職務。
中　　華　　民　　國　　111 　年　　10　　月　　31　　日
                  刑事第六庭    法  官  王曼寧
以上正本證明與原本無異。
如不服本判決應於收受判決後20日內向本院提出上訴書狀，並應
敘述具體理由；其未敘述上訴理由者，應於上訴期間屆滿後20日
內向本院補提理由書（均須按他造當事人之人數附繕本）「切勿
逕送上級法院」。
                                書記官  陳筱惠
中　　華　　民　　國　　111 　年　　10　　月　　31　　日
附錄本判決論罪科刑法條：　
毒品危害防制條例第10條
施用第一級毒品者，處六月以上五年以下有期徒刑。
施用第二級毒品者，處三年以下有期徒刑。
附表：
編號 扣案物名稱 數量 備註 1 海洛因 1包 （含包裝袋1只） 1.即警卷第17頁扣押物品目錄表順位1。 2.經檢驗含第一級毒品海洛因成分，淨重1.51公克（驗餘淨重1.50公克，空包裝重0.49公克），純度79.04％，純質淨重1.19公克（見鑑定書，核交卷第25頁）。 2 海洛因 1包 （含包裝袋1只） 1.即警卷第17頁扣押物品目錄表順位2至3。 2.經檢驗均含第一級毒品海洛因成分，合計淨重0.25公克（驗餘淨重0.25公克，空包裝總重0.58公克，見鑑定書，核交卷第25頁）。 3 海洛因 1包 （含包裝袋1只）